---
output: github_document
---

<!-- README.md is generated from README.Rmd. Please edit that file -->

```{r, echo = FALSE}
knitr::opts_chunk$set(
  collapse = TRUE,
  comment = "#>",
  fig.path = "README-"
)
```
estatapi - 政府統計の総合窓口（e-Stat）のAPIを使うためのRパッケージ
==========================
[![Travis-CI Build Status](https://travis-ci.org/yutannihilation/estatapi.svg?branch=master)](https://travis-ci.org/yutannihilation/estatapi)
[![AppVeyor Build Status](https://ci.appveyor.com/api/projects/status/github/yutannihilation/estatapi?branch=master&svg=true)](https://ci.appveyor.com/project/yutannihilation/estatapi)
[![CRAN_Status_Badge](http://www.r-pkg.org/badges/version/estatapi)](http://cran.r-project.org/package=estatapi)

_English version of README is [here](https://github.com/yutannihilation/estatapi/blob/master/README.en.md)_

## e-Stat APIとは

e-Statは日本の統計情報が集まっているポータルサイトです。e-StatにはAPIが用意されていて、[ウェブサイト](http://www.e-stat.go.jp/api/)上でアカウントを登録すると使えるようになります。

**このサービスは、政府統計総合窓口(e-Stat)のAPI機能を使用していますが、サービスの内容は国によって保証されたものではありません。**

## 事前準備

[利用ガイド](http://www.e-stat.go.jp/api/api-guide/)に従ってアプリケーションIDを取得してください。APIにアクセスする際は、`appId`というパラメータに取得したアプリケーションIDを指定します。

## インストール

estatapiはCRAN上に公開されているパッケージなので、通常通りインストールできます。

```{r, eval=FALSE}
install.packages("estatapi")
```

開発版をインストールするには`devtools::install_github()`を使ってください。

```{r, eval=FALSE}
devtools::install_github("yutannihilation/estatapi")
```

## 使い方

現在、このパッケージではバージョン2.0のうち4つをサポートしています。各APIの詳しい解説やパラメータの指定の仕方、返ってくる結果の意味は、公式ドキュメントを参照してください。

* [統計表情報取得](http://www.e-stat.go.jp/api/e-stat-manual/#api_2_1): 提供されている統計表を検索します。
* [メタ情報取得](http://www.e-stat.go.jp/api/e-stat-manual/#api_2_2): 統計データのメタ情報を取得します。
* [統計データ取得](http://www.e-stat.go.jp/api/e-stat-manual/#api_2_3): 統計データを取得します。 
* [データカタログ情報取得](http://www.e-stat.go.jp/api/e-stat-manual/#api_2_6): 統計表ファイル（Excel、CSV、PDF）および統計データベースの情報を取得します。

### 統計表情報取得（`estat_getStatsList()`）

提供されている統計表を検索します。この関数は、結果を`tbl_df`（dplyrの`data.frame`。`data.frame`とほぼ同じように扱える）として返します。

例えば、「チョコレート」というキーワードを含む統計を検索するときは`searchWord`という引数にキーワードを指定して、以下のようにします。

```{r, eval=FALSE}
appId <- "XXXXXXXXX"
```

```{r, echo=FALSE,message=FALSE}
library(dplyr)
appId <- readr::read_lines(".appId")
```

```{r}
library(estatapi)

estat_getStatsList(appId = appId, searchWord = "チョコレート")
```

ここで、`STAT_NAME`や`GOV_ORG`は人間が読みやすい形式のラベルになっていますが、
プログラム中で扱う場合はコードのままの方が都合がいいこともあります。そのときは`.use_label = FALSE`を指定してください。

```{r}
estat_getStatsList(appId = appId, searchWord = "チョコレート", .use_label = FALSE)
```

### メタ情報取得（`estat_getMetaInfo()`）

統計データのメタ情報を取得します。この関数は、結果を`list`として返します。`list`の各要素が、それぞれのデータ項目についてのメタ情報を含んだ`tbl_df`になっています。

例えば、`0003103532`というIDの統計に関するメタ情報を取得するには、`statsDataId`という引数にIDを指定して、以下のようにします。

```{r}
meta_info <- estat_getMetaInfo(appId = appId, statsDataId = "0003103532")

names(meta_info)

meta_info$cat01
```


### 統計データ取得（`estat_getStatsData()`）

統計データを取得します。この関数は、結果をメタ情報と紐づけて`tbl_df`として返します。

必ず指定しなくてはいけないのは`appId`と`statsDataId`だけですが、それだけだとデータがかなり大きくなって取得に時間がかかります。`cdCat01`（分類事項01）などを指定して必要な項目だけに絞ることをおすすめします。他に絞り込みに指定できるパラメータについては公式ドキュメントを参照してください。

```{r}
estat_getStatsData(
  appId = appId,
  statsDataId = "0003103532",
  cdCat01 = c("010800130","010800140")
)
```

`limit`で取得する最大のレコード数を、`startPosition`で取得を始めるレコードの位置を指定することもできます。とりあえず少しだけ抜き出して見たい場合や、少しずつデータを取ってきたい場合にはこれらのパラメータが便利です。

```{r}
estat_getStatsData(
  appId = appId, statsDataId = "0003103532", cdCat01 = c("010800130","010800140"),
  limit = 3
)

estat_getStatsData(
  appId = appId, statsDataId = "0003103532", cdCat01 = c("010800130","010800140"),
  startPosition = 101,
  limit = 3
)
```

### データカタログ情報取得（`estat_getDataCatalog()`）

統計表ファイル（Excel、CSV、PDF）および統計データベースの情報を取得できます。

このAPIはファイルのURLを返すだけなので、そのままRで処理することは難しいかもしれません。

```{r}
catalog1 <- estat_getDataCatalog(appId = appId, searchWord = "チョコレート", dataType = c("PDF", "XLS"))

catalog1[1, c("@id", "STAT_NAME", "TABLE_NAME", "SURVEY_DATE", "TABLE_SUB_CATEGORY1", "DATASET_NAME", "NAME", "LANDING_PAGE", "URL", "FORMAT")] %>%
  glimpse
```
